臺灣高等法院民事判決　九十年度海商上易字第五號
　　　上　訴　人　荷達國際有限公司
　　　法定代理人　李鴻賓
　　　法定代理人　徐秉瑞
右列當事人間損害賠償事件，上訴人對於中華民國八十九年八月四日臺灣臺北地方法
院第一審判決（八十八年度海商字第六號），提起上訴，本院判決如左：
　　　主　　　文
上訴駁回。
第二審訴訟費用由上訴人負擔。
　　　事　　　實
一、上訴人聲明求為判決：(一)、原判決廢棄。(二)、被上訴人應連帶給付上訴人新台幣
　　（下同）九十萬零九百四十一元及自起訴狀繕本送達翌日起至清償之日止，按年
　　息百分之五計算之利息。(三)、第一、二審訴訟費用由被上訴人負擔。其事實上陳
　　述，除與原判決記載相同部分，並補稱略以：(一)、依國際貿易與海上運送之實務
　　，被上訴人GEISCARGO JM（香港）有限公司（下稱GEIS  CARGO JM公司）已收受
　　上訴人所交付之系爭貨櫃，由其置於碼頭等待訴外人韓進海運公司裝船運送，應
　　已成立運送契約。(二)、被上訴人GEIS  CARGO JM公司透過其代理人即被上訴人台
　　灣積瑞德股份有限公司（下稱台灣積瑞德公司）以傳真函向上訴人再確認第二批
　　貨之航班、發航日期及運費，該傳真應屬要約性質，非僅為要約之引誘。(三)、上
　　訴人係實際託運人有隱名代理之適用，訴外人TOP   TREASURE公司及宏豐公司係
　　受上訴人委託處理裝船事務，被上訴人GEISCARGO JM公司自應對上訴人負債務不
　　履行之責任。(四)、在國際貿易貨物運送實務，買賣雙方為爭取時效及商機，其往
　　來文件大都由公司承辦人以電話及傳真信函聯絡，並非以訂立契約書為要件。所
　　用之證據，除援用原審之立證方法外，並補提出(一)、GEIS全球運輸集團之簡介宣
　　傳資料及被上訴人台灣積瑞德公司職員之名片、GEIS   CARGOJM公司在台灣及香
　　港分支機構之公司名稱、地址及聯絡電話，(二)、最高法院八十一年度台上字第一
　　六五號及八十二年度台上字第六七二號判決，(三)、韓進海運通知貨櫃無法裝運通
　　知各乙份為證。
二、被上訴人聲明求為判決：(一)、上訴駁回。(二)、第二審訴訟費用由上訴人負擔。其
　　事實上陳述，除與原判決記載相同部分，予以引用外，並補稱略以：(一)、被上訴
　　人台灣積瑞德公司雖曾受上訴人委託代向被上訴人GEIS  CARGO JM公司洽詢香港
　　相關船期事宜，惟係基於以往商誼對上訴人提供免費服務，被上訴人從未以GEIS
　　  CARGO JM公司前身JACKY MAEDER有限公司代理人自居。(二)、貨運訂單（SHIPPI
　　NG ORDER）係由訴外人宏豐公司代理簽立，該貨運訂單右下角特別說明：對於任
　　何貨物未能裝載上船之情形，運送人及代理人均不負責。所用之證據，援用原審
　　之立證方法。
　　　理　　　由
一、本件被上訴人香港JACKY MAEDER有限公司，於民國（下同）八十八年八月四日更
　　名為GEIS CARGO  JM（香港）有限公司，有香港法例第三十二章公司更改名稱註
　　冊證書及公證人與中華旅行社證明可據（見本院海商上易字第二號卷第三十八、
　　五十二頁）。另查本件被上訴人GEIS　CARGO JM公司設於香港葵涌貨柜碼頭路亞
　　洲貨運中心Ａ座七０一０─七０一三室，依據香港澳門關係條例第三十八條之規
　　定，類推適用涉外民事法律適用法之規定。則本件訴訟，自屬涉外民事事件。上
　　訴人既係向本國法院提起訴訟，則關於一般管轄權之有無，即應按法院地之中華
　　民國法律定之。經查本件之共同被上訴人台灣積瑞德公司營業所所在地於本院轄
　　區，依民事訴訟法第二十條規定，中華民國法院就本件涉外民事事件自有管轄權
　　，合先敘明。
二、上訴人起訴主張：伊為運送四千雙直排輪鞋於十月八日準時抵達德國慕尼黑，經
　　被上訴人台灣積瑞穗公司代理被上訴人GEIS　CARGO JM公司成立運送契約，議定
　　以為「TRADE  HARVEST」貨輪，於一九九八年九月八日自香港發航載運，同年十
　　月一日抵達德國漢堡，運費則為美金二千元。上訴人遂指示其香港之代理商宏豐
　　公司及TOPTREASURE公司，與運送人即被上訴人GEIS  CARGO JM公司接洽貨櫃之
　　裝載及進艙事宜，訴外人香港宏豐公司及香港TOP TREASURE公司隨即依上訴人之
　　指示開立貨運訂單（SHIPPING ORDER）交予被上訴人，上訴人並指示香港代理商
　　於一九九八年九月五日前將系爭貨櫃交予被上訴人GEIS  CARGO JM公司，再由其
　　交予實際運送之訴外人韓進公司進艙。熟料被上訴人GEIS  CARGO JM公司於同年
　　九月七日接獲訴外人韓進海運公司告知，原預備運送之船舶由於裝載空間有限，
　　無法載運系爭貨櫃，致上訴人為維護商譽及避免遭受更嚴重之損失，不得已於一
　　九九八年九月二十六日指示香港代理商TOP TREASURE有司以空運方式將該批貨物
　　運抵德國慕尼黑，上訴人並因而受有支付空運費用九十萬零九百四十一元之損害
　　。被上訴人GEIS  CARGO JM公司既末依兩造所約定之期限為運送，其就上訴人因
　　此所受增加支出運費之損失，自應負給付遲延之損害賠償。而被上訴人台灣積瑞
　　德公司代理未經我國認許之外國法人即被上訴人GEIS　CARGO JM公司，與上訴人
　　為法律行為，依民法總則施行法第十五條規定應與被上訴人GEIS　CARGO JM公司
　　就本件損害賠償負連帶責任等情，爰求為命被上訴人連帶給付上訴人九十萬零九
　　百四十一元及自起訴狀繕本送達翌日起至清償之日止，按年息百分之五計算之利
　　息之判決（原審判決上訴人敗訴，上訴人則聲明不服）。
　　被上訴人台灣積瑞德公司則以：伊自始至終未表示要與上訴人訂約，實際貨物由
　　香港交運，伊根本無從處理。伊僅係協助上訴人向GEIS  CARGO JM公司詢價，由
　　香港訴外人TOP TREASURE公司向GEIS  CARGO JM公司預訂艙位，並在香港領貨櫃
　　回工廠裝貨，無論預訂艙位或提領貨櫃均是託運人及GEIS  CARGO JM公司在香港
　　完成。伊祇將原文照轉外，並無任何其他表示，若伊要以自已名義為法律行為，
　　必以自己名義報價而非僅傳達消息。至於被上訴人GEIS　CARGO JM公司則以：上
　　訴人所提出之SHIPPING ORDER的記載方式觀之，上訴人並不是所記載貨物之託運
　　人。則本於上開SHIPPING ORDER所成立之承攬運送契約而產生之一切權利義務，
　　屬名義上託運人所有，上訴人不能據此直接對被上訴人主張契約上任何權利。況
　　該SHIPPING ORDER上並未記明那一航次或出口日期，亦無承攬運送人收貨日期、
　　數量與簽名，而所謂貨櫃場單，其上更無裝船或出口日期，且該SHIPPING ORDER
　　右下方承攬運送人簽字欄裡載有：〝RECEIVED FOR TRANSPORTATION  THEPACKAG
　　ES  DESCRIBED  ABOVE SUBJECT TO THETERMS AND CONDI  TIONS OF THECOMPAN
　　Y'S  BILL OF LADING, NEITHER  COARRIERNOR AGENTS  ARE RESPONSIBLE  FOR
　　CARGO  SHUT  OUT OR CONSEQUENCES  ARISINGTHEREFROM〞，意指「收到的上開
　　運送物，即依本公司提單所訂立的條件與規定承運，運送人與其代理人概不因貨
　　物被船艙爆滿，上不了船，以及其後果負責」，是就SHIPPING ORDER所示對於系
　　爭貨物應以船名為「TRADE HARVEST]之貨輪於特定時間將上訴人之貨物運抵漢堡
　　乙節，雙方並無合致，依該SHIPPING ORDER所載，兩造皆係依香港法律組織成立
　　之公司，與被上訴人國籍相同，相互間如無準據法之約定，則依我國涉外民事法
　　律適用法第六條第二項規定，即因雙方國籍相同或因行為地在香港之故，應適用
　　該地法律，而不適用中華民國法律各等語，資為抗辯。
三、本件兩造係因契約關係涉訟，依涉外民事法律適用法第六條規定：法律行為發生
　　債之關係者，其成立要件及效力，依當事人意思定其應適用之法律。當事人意思
　　不明時，同國籍者依其本國法，國籍不同者依行為地法，行為地不同者以發要約
　　通知地為行為地，如相對人於承諾時不知其發要約通知地者，以要約人之住所地
　　視為行為地。前項行為地，如兼跨二國以上或不屬於任何國家時，依履行地法。
　　查本件兩造並未明示約定準據法，被上訴人雖否認系爭運送契約存在，惟對於上
　　訴人所提出之傳真文件，並不否認其真正，經查該等傳真之內容俱為中文，而被
　　上訴人台灣積瑞德公司並自承係將被上訴人GEIS  CARGO JM公司之傳真內容原文
　　照轉予上訴人，則由此觀之契約相關之主要事實與台灣關係密切，在台灣之中華
　　民國法律顯為兩造契約關係之最適切法律，足認兩造默示適用中華民國法律為契
　　約準據法。
四、本件上訴人主張於八十七年七月間即以電話與被上訴人GEIS　CARGO JM公司訂有
　　運送契約，約定以船名為「TRADE  HARVEST」之貨輪，於一九九八年九月八日自
　　香港發航，同年十月一日將系爭四千雙直排輪鞋運抵德國漢堡，運費則為美金二
　　千元云云，固提出訴外人韓進公司之船報為證（見原審卷原證三），惟為被上訴
　　人GEIS　CARGO JM公司所否認。經查上訴人所謂被上訴人GEIS　CARGO JM公司通
　　知運送船舶名稱、出航時間、到達時間及相關運費之傳真日期均為八十七年九月
　　二日，顯見在八十七年七月間雙方並未就確定之船舶班次達成合意，否則豈有在
　　八十七年九月二日另行以傳真查詢之必要？次查上開傳真，一為輪船公司海運船
　　報，一則其上僅有貨運成本之告知，以補海運船報末為報價之不足，其等對於欲
　　託運之貨品數量均無約定，是上開傳真僅係要約引誘之性質，尚難遽認為同意運
　　送之承諾。次查上訴人所提出SHIPPING ORDER（貨運訂單─見原審卷原證十三）
　　雖已詳載船名、貨物種類、數量，惟其上並無被上訴人GEIS　CARGO JM公司前身
　　JACKY MAEDER有限公司之簽名承諾。又上訴人所提出之貨櫃進艙單亦無出口或裝
　　船日期之記載，即不能據以認定上訴人與被上訴人GEIS　CARGO JM公司已就上訴
　　人所主張之運送契約內容達成合意。況該SHIPPING ORDER所載託運人為訴外人香
　　港宏豐公司及TOP TREASURE公司，並非上訴人，則縱認依據上開SHIPPING ORDER
　　之記載系爭運送契約業已成立，該契約效力亦僅發生於被上訴人GEIS　CARGO JM
　　公司與訴外人宏豐公司、TOP TREASURE公司之間，與上訴人無涉。至於上訴人提
　　出之其他證據（見原審卷原證四），均係其與訴外人香港宏豐公司、TOP TREASU
　　RE公司或德商HOLY運動器材公司間之傳頁往來資料，與本件無涉。是被上訴人主
　　張其與被上訴人GEIS  CARGO JM公司間成立運送契約，應賠償其不能運送而遲延
　　所生之損害云云，即屬無據。
五、上訴人主張被上訴人台灣積瑞德公司代理被上訴人GEIS　CARGO JM公司訂立系爭
　　運送契約云云，固亦提出被上訴人台灣積瑞德公司之傳真函為證（見原審卷原證
　　五），被上訴人台灣積瑞德公司雖不否認有上開傳真函，惟辯稱其僅係代為查詢
　　相關船運資料，非成立運送契約等語。經查上訴人對於系爭運送契約成立乙節未
　　能舉證以資證明，且上訴人欲預定艙位，亦非向被上訴人台灣積瑞德公司為之（
　　見原審卷原證十三），益難認被上訴人積瑞德公司有代理情事。故上訴人依據民
　　法總則施行法第十五條規定請求被上訴人台灣積瑞德公司應就系爭損害負連帶給
　　付之責，亦屬無據。
六、綜上所述，本件上訴人與被上訴人GEIS　CARGO　JM公司間約定以船名為「TRADE
　　HARVEST」之貨輪，於一九九八年九月八日自香港發航，同年十月一日將系爭四
　　千雙直排輪鞋運抵德國漢堡，運費為美金二千元之運送契約並不存在，是上訴人
　　主張被上訴人GEIS  CARGO JM公司應負給付遲延之損害賠償責任，被上訴人台灣
　　積瑞德公司應依民法總則規定施行法第十五條規定連帶負責，請求被上訴人連帶
　　給付上訴人九十萬零九百四十一元及法定遲延利息，即屬不應准許。從而，原審
　　所為上訴人敗訴之判決，核無違誤，上訴論旨仍執前詞指摘原判決不當，求予廢
　　棄改判，為無理由。
七、至兩造其餘之攻擊或防禦方法及未經援用之證據，經本院斟酌後，認為均不足以
　　影響本判決之結果，自無逐一詳予論駁之必要，併此敘明。
八、據上綸結，本件上訴為無理由，依民事訴訟法第四百四十九條第一項、第七十八
　　條，判決如主文。
中　　　華　　　民　　　國　　九十一　　年　　　一　　　月　　二十二　　日
　　　　　　　　　　　　　　　　臺灣高等法院民事第十三庭
　　　　　　　　　　　　　　　　　　審判長法　官　劉　清　景
　　　　　　　　　　　　　　　　　　　　　法　官　王　聖　惠
　　　　　　　　　　　　　　　　　　　　　法　官　謝　碧　莉
右正本係照原本作成。
不得上訴。
中　　　華　　　民　　　國　　九十一　　年　　　一　　　月　　二十八　　日
　　　　　　　　　　　　　　　　　　　　　書記官　高　澄　純
附註：
民事訴訟法第四百六十六條之一（第一項、第二項）
對於第二審判決上訴，上訴人應委任律師為訴訟代理人。但上訴人或其法定代理人具
有律師資格者，不在此限。
上訴人之配偶、三親等內之血親、二親等內之姻親，或上訴人為法人、中央或地方機
關時，其所屬專任人員具有律師資格並經法院認為適當者，亦得為第三審訴訟代理人
。
